【裁判字號】    95,上訴,124
【裁判日期】    950308
【裁判案由】    毒品危害防制條例
【裁判全文】
臺灣高等法院臺中分院刑事判決         95年度上訴字第124號
上  訴  人
即  被  告  丙○○
                      6樓之5.
選任辯護人  熊賢祺  律師
上列上訴人因違反毒品危害防制條例案件，不服臺灣臺中地方法
院94年度訴字第2870號中華民國94年11月24日第一審判決（起訴
案號：臺灣臺中地方法院檢察署94年度偵字第8851號，移送併辦
案號：94年度偵字第7932號），提起上訴，本院判決如下：
    主  文
上訴駁回。
    事  實
一、丙○○（綽號「阿伯」）前於九十三年間因犯持有第一級毒
    品罪，經原審法院判處有期徒刑六月確定，於九十三年十一
    月二十四日易科罰金執行完畢。丙○○與邱永杰（業據原審
    法院判處有期徒刑三年十月確定）、乙○○（業據原審法院
    判處有期徒刑七年四月，嗣因撤回上訴而確定）等三人均明
    知綽號「嫂子」之成年人蔣游麗花（由檢察官另案偵辦）意
    圖營利，而販賣第一級毒品海洛因給不特定人，竟均受雇於
    蔣游麗花，而與蔣游麗花及亦受雇於蔣游麗花、綽號「阿興
    」之成年人徐進興（由檢察官另案偵辦）基於共同販賣第一
    級毒品海洛因之概括犯意聯絡，自九十三年間起至九十四年
    四月間止，由蔣游麗花將毒品海洛因交給徐進興保管及稀釋
    分裝成小包後，轉交給乙○○、邱永杰等人；另一方面，蔣
    游麗花以行動電話與欲購買海洛因之人聯繫購買之數量、價
    格、交付之地點，並記下對方之車牌號碼，且聯繫徐進興、
    乙○○、邱永杰等人依其指示至約定之地點確認買方之車牌
    號碼後，將第一級毒品海洛因交付對方並取回價金，再將販
    賣所得之金額交給擔任總務之丙○○，由丙○○彙整轉交給
    蔣游麗花。其等即以上述方式，於九十四年三月十一日十九
    時許，在台中縣豐原巿火車站附近某涵洞，將含袋重約０‧
    四公克之毒品海洛因一包販賣給張俊偉，且推由邱永杰出面
    交付並取回所得新台幣（下同）一千元；又於九十四年三月
    十二日十一時三十分許，同在上址販賣含袋重約０‧二公克
    之毒品海洛因一包給張俊偉，亦由邱永杰交付毒品及收受所
    得五百元；並於九十四年三月十一日前某不詳時地，二次販
    賣毒品海洛因各一包給張俊偉，價格均為一千元，共計得款
    二千元，皆由邱永杰完成交易；復於九十四年四月二十四日
    十九時許，在台中縣豐原巿葫蘆墩一街與東洲路口，販賣海
    洛因一包給真實身分不詳、綽號「阿俊」之成年男子，推由
    乙○○出面為之，得款一千元；再於九十四年四月二十六日
    十一時五十五分許，亦在台中縣豐原巿葫蘆墩一街與東洲路
    口，欲販賣海洛因一包（驗餘淨重０‧三０公克、空包裝重
    ０‧二一公克）給真實身分不詳、綽號「芭樂」之某成年女
    子，並推由乙○○為之時，於尚未完成交易前，即為警當場
    查獲，扣得上述之海洛因一包。而徐進興依蔣游麗花之指示
    ，於九十四年三月二十日十九時許，在台中縣豐原巿三豐路
    七四二巷十號前，正欲與他人交易時，為警當場查獲，扣得
    毒品海洛因二百五十六包（驗餘合計淨重六六‧二六公克、
    空包裝重六八‧七九公克，純度四‧八六％，純質淨重三‧
    二二公克）。警方並持搜索票於九十四年八月一日十三時五
    分許，在台中縣豐原巿圓環北路一段二六三號六樓之五丙○
    ○之住處，扣得丙○○及蔣游麗花所有供其等聯繫本件販賣
    海洛因所得之用之和信電訊0000000000號易付卡一張、臺灣
    大哥大卡號0000000000000號易付卡一張、諾基亞廠牌行動
    電話一支（內含和信電訊卡號00000000000000號SIM卡一張
    ）、SAGEN廠牌行動電話一支（內含臺灣大哥大卡號00000
    00000000號SIM卡一張）等物。至邱永杰則係於九十四年三
    月十二日十四時十分許，在台中縣豐原巿豐勢路與豐陽路口
    為警查獲，並於偵查中經檢察官事先同意，供述上開與案情
    有重要關係之待證事項及其他共犯之犯罪事證，致使檢察官
    得以追訴本案之其他共犯，而查悉上情。
二、案經臺灣臺中地方法院檢察署檢察官自動檢舉偵查起訴。
    理  由
一、訊據被告丙○○雖供承有於前述期間內為蔣游麗花向共犯邱
    永杰、乙○○及徐進興等人收取現金後，彙整轉交給蔣游麗
    花之行為，惟矢口否認有與邱永杰等人多次販賣第一級毒品
    海洛因之犯行，辯稱：蔣游麗花為其遠親，在某次宴會中認
    識後，蔣游麗花經常搭乘其駕駛之營業計程車，因而委託他
    代為收取合會之會錢後彙轉給蔣游麗花，他完全不知此等金
    錢來源是否涉有不法，絕無任何共同販賣海洛因之行為云云
    。
二、本院查：
  (一)證人蔣惠芳於九十四年六月一日檢察官訊問時，證稱：其母
    即蔣游麗花確有販賣第一級毒品海洛因之犯行，由共犯邱永
    杰、乙○○及徐進興等人負責交付毒品給買方，另由被告丙
    ○○負責向邱永杰等人收取賣得金錢，被告是跑計程車，住
    豐原等語（見九十四年度偵字第八八五一號卷第二五－二七
    頁），且於原審法院審理時，仍就被告交付金錢予蔣游麗花
    一節為相同之證詞（見原審卷第一一七－一二三頁）。
  (二)證人蔣游麗花於九十四年七月六日檢察官訊問時，證稱：共
    犯邱永杰、乙○○二人為她交付所販賣之毒品海洛因給買方
    ，且由被告丙○○負責向邱永杰、乙○○等人收取販賣海洛
    因之所得等語（見九十四年度偵字第八八五一號卷第七一－
    七三頁）。
  (三)證人徐進興於原審法院審理時，證稱：伊曾將販賣海洛因所
    得交付被告丙○○等語（見原審卷第一三七－一三九頁）。
  (四)被告邱永杰、乙○○於原審審理時，就被告丙○○所涉部分
    ，於具結後證稱：其等均有為蔣游麗花販賣毒品海洛因，而
    將所得之現金交給丙○○等語（見原審卷第一四九－一五八
    頁）。
  (五)依前開蔣惠芳、蔣游麗花、徐進興及乙○○邱永杰等人之證
    詞，足見被告客觀上確有替蔣游麗花向被告邱永杰、乙○○
    、徐進興等人收取販賣毒品海洛因所得之財物。被告雖以所
    收之款係蔣游麗花主持互助會之會款，不知所收取者係販賣
    毒品所得置辯，然查：
  (1)共犯邱永杰前開具結之證詞中，供稱被告丙○○向他收取販
    賣毒品海洛因所得之金額時，是由他告訴被告丙○○數額，
    被告丙○○表示無誤後即離開等語（見原審卷第一五四頁）
    ；共犯乙○○具結後亦證稱：當他將販賣海洛因所得金額交
    給被告丙○○後便離去，不曾與被告丙○○對話等語（見原
    審卷第一五八頁），顯示其間轉交販賣所得非常迅速、一致
    ，早有默契，參以被告於客觀上代蔣游麗花收取其雇用之車
    手販賣海洛因所得之財物，顯示甚受蔣游麗花高度之信任，
    以此等親信關係，參諸一般經驗法則及論理法則，足可斷定
    被告丙○○必然知悉此係蔣游麗花及共犯邱永杰、乙○○等
    人販賣海洛因之所得。
  (2)雖證人蔣游麗花於原審審理時具結證述其係委請被告丙○○
    代其收取會錢云云，惟其亦坦承事實上並無招集任何互助會
    等語（見原審卷第一一三頁），而自相矛盾，顯無法為被告
    丙○○有利之認定。
  (六)證人張俊偉於九十四年三月十二日警詢時，已將其於前開犯
    罪事實欄所載四次與綽號「嫂子」之蔣游麗花聯繫購買毒品
    海洛因，而均由共犯邱永杰出面完成交易之相關情節，敘明
    在卷，並於當時指認亦在場之共犯邱永杰即係交付毒品及收
    受價金之人無誤；雖至原審審理時另具結證述：他不認識共
    犯邱永杰，交付毒品給他之人並非共犯邱永杰云云；然參上
    述證據，顯見其先前於警詢時之陳述具有較可信之特別情況
    ，且為證明被告犯罪事實存在所必要者，故依刑事訴訟法第
    一百五十九條之二之規定，自得為證據。從而，即係邱永杰
    出面與證人張俊偉完成前開犯罪事實欄所載四次交易之事實
    ，已明確無疑。
  (七)乙○○於九十四年四月二十四日十九時許，在台中縣豐原巿
    葫蘆墩一街與東洲路口，販賣海洛因一包給綽號「阿俊」之
    成年男子，得款一千元，及於九十四年四月二十六日十一時
    五十五分許，同在上址，欲再販賣海洛因一包給綽號「芭樂
    」之某成年女子，而於完成交易前即為警查獲，扣得該包海
    洛因之事實，業據乙○○坦承在卷，並有扣案海洛因一包（
    驗餘淨重０‧三０公克、空包裝重０‧二一公克）可證。另
    徐進興為警查獲時所扣得之毒品海洛因二百五十六包（驗餘
    合計淨重六六‧二六公克、空包裝重六八‧七九公克，純度
    四‧八六％，純質淨重三‧二二公克），上開毒品送請法務
    部調查局鑑定結果，確屬第一級毒品海洛因無誤，有鑑定通
    知書在卷可查；此外警方從被告丙○○住處所扣得其與蔣游
    麗花所有供其等聯繫販賣海洛因所得之和信電訊0000000000
    號易付卡一張、臺灣大哥大卡號0000000000000 號易付卡一
    張、諾基亞廠牌行動電話一支（內含和信電訊卡號00000000
    000000號SIM卡一張）、SAGEN廠牌行動電話一支（內含臺灣
    大哥大卡號0000000000000號SIM卡一張）等物，均足為佐證
    。
  (八)綜合前述，被告所辯，難以採信，本件事證已經明確，被告
    犯行堪以認定。
三、核被告丙○○所為，係犯毒品危害防制條例第四條第一項之
    販賣第一級毒品罪；其販賣前後持有毒品海洛因之低度行為
    應為販賣之高度行為所吸收，不另論罪。又被告丙○○與蔣
    游麗花、徐進興、邱永杰、乙○○等人間，具有犯意聯絡及
    行為分擔，皆為共同正犯。被告先後多次犯行，時間緊接，
    所犯基本構成要件相同，顯係基於概括之犯意反覆為之，為
    連續犯，依刑法第五十六條，應均以一罪論，且除上開法定
    刑為死刑、無期徒刑之部分外，皆加重其刑。被告曾於九十
    三年間因犯持有第一級毒品罪，由原審法院判處有期徒刑六
    月，得易科罰金確定，於九十三年十一月二十四日執行完畢
    等情，有臺灣臺中地方法院檢察署刑案資料查註紀錄表、臺
    灣高等法院被告前案紀錄表各一件附卷可憑，其於上述案件
    受有期徒刑之執行完畢後，五年以內再犯本件有期徒刑以上
    之罪，構成累犯，應依刑法第四十七條，就上述法定刑為死
    刑、無期徒刑以外部分，均遞加重其刑。以被告販賣海洛因
    之所得共計四千五百元，且查獲之海洛因數量尚屬有限之犯
    罪情狀而言，縱予宣告上開法定最低刑度之無期徒刑，在客
    觀上仍足以引起一般同情，認嫌過重，而非不可憫恕，故依
    刑法第五十九條減輕其刑；關於法定刑為死刑、無期徒刑以
    外之部分，並先加後減之。九十四年度偵字第七九三二號移
    送併辦部分，雖未經起訴，惟因與本件已論罪科刑者具有連
    續犯之裁判上一罪關係，屬同一案件，為起訴之效力所及，
    本院併予審酌，併此敘明。
四、原審因而適用刑事訴訟法第二百九十九條第一項前段，毒品
    危害防制條例第四條第一項、第十八條第一項前段、第十九
    條第一項，刑法第十一條、第二十八條、第五十六條、第四
    十七條、第五十九條、第三十八條第一項第二款等規定，並
    審酌被告等犯罪之目的、動機、手段、方法、所得、參與程
    度之輕重及犯後態度等一切情狀後，量處有期徒刑十年，並
    就扣案之毒品海洛因依法宣告沒收並銷燬之，並就附表二所
    示之物，依刑法第三十八條第一項第二款，併予宣告沒收，
    且就被告因犯販賣第一級毒品罪所得之財物四千五百元，依
    毒品危害防制條例第十九條第一項沒收之，如全部或一部不
    能沒收時，以其財產抵償之，其認事用法核無違誤，量刑亦
    屬允當，上訴意旨猶執陳詞否認犯罪，其上訴為無理由，應
    予駁回。
五、據上論斷，應依刑事訴訟法第三百六十八條，判決如主文。
本案經檢察官甲○○到庭執行職務。
中    華    民    國    95    年    3    月    8      日
            刑事第四庭  審判長法  官  洪  耀  宗
                              法  官  江  德  千
                              法  官  劉  登  俊
上列正本證明與原本無異。
如不服本判決應於收受送達後十日內向本院提出上訴書狀，其未
敘述上訴之理由者並得於提起上訴後十日內向本院補提理由書（
均須按他造當事人之人數附繕本）。
                              書記官  粘  銘  環
中    華    民    國    95    年    3    月    9      日
附表一：
┌──┬────────┬────┬─────────┐
│編號│應沒收銷燬之毒品│數    量│  備          註  │
├──┼────────┼────┼─────────┤
│    │第一級毒品海洛因│二百五十│驗餘合計淨重六六‧│
│    │（查獲徐進興時所│六包    │二六公克、空包裝重│
│一  │扣押者）        │        │六八‧七九公克，純│
│    │                │        │度四‧八六％，純質│
│    │                │        │淨重三‧二二公克  │
├──┼────────┼────┼─────────┤
│    │第一級毒品海洛因│一包    │驗餘淨重０‧三０公│
│二  │（查獲乙○○時所│        │克、空包裝重０‧二│
│    │扣押者）        │        │一公克            │
└──┴────────┴────┴─────────┘
附表二：
┌──┬───────────────────────┐
│編號│        應沒收之物品名稱及數量                │
├──┼───────────────────────┤
│一  │和信電訊0000000000號易付卡一張                │
├──┼───────────────────────┤
│二  │臺灣大哥大卡號0000000000000號易付卡一張       │
├──┼───────────────────────┤
│三  │諾基亞廠牌行動電話一支（內含和信電訊卡號      │
│    │00000000000000號SIM卡一張）                   │
├──┼───────────────────────┤
│四  │SAGEN廠牌行動電話一支（內含臺灣大哥大卡號     │
│    │0000000000000號SIM卡一張）                    │
└──┴───────────────────────┘
                                                      Ａ


司法院資訊處製作；財團法人民間司法改革基金會備份。
